臺灣高等法院高雄分院刑事判決　　　　100年度上易字第986號
上　訴　人　臺灣高雄地方法院檢察署檢察官
被　　　告　蘇秀枝
上列上訴人因被告毀棄損壞案件，不服臺灣高雄地方法院100 年
度簡上字第287 號中華民國100年8月11日第一審判決（起訴案號
：臺灣地方法院檢察署99年度偵續字第432 號），提起上訴，本
院判決如下：
     主  文
上訴駁回。
     理  由
一、本件聲請簡易判決處刑意旨略以：上訴人即被告（下稱被告
    ）蘇秀枝於民國99年3 月23日16時43分許，見告訴人靳同慈
    所有之車號PO-9905 號自用小客車停放於高雄市楠梓區1052
    之1 號前方道路旁，因雙方平日相處不睦，竟基於毀棄損壞
    之犯意，牽其車牌號碼YZI-123 號輕型機車，經過紅磚人行
    道，接續3 次故意衝撞停放路邊之告訴人靳同慈上開自用小
    客車之右前側車身，致該轎車之右前葉烤漆、右前保險桿烤
    漆及右前保險條等處刮傷，足以生損害於告訴人靳同慈之財
    物，因認被告蘇秀枝涉犯刑法第354 條之毀棄損壞物品罪嫌
    云云。
二、按犯罪事實應依證據認定之，無證據不得認定犯罪事實；又
    不能證明被告犯罪者，應諭知無罪之判決，刑事訴訟法第15
    4 條第2 項、第301 條第1 項前段分別定有明文。再按事實
    之認定，應憑證據，如未能發現相當證據，或證據不足以證
    明，自不能以推測或擬制之方法，為裁判基礎（最高法院40
    年台上字第86號判例意旨參照）。且認定犯罪事實所憑之證
    據，雖不以直接證據為限，間接證據亦包括在內，然而無論
    直接證據或間接證據，其為訴訟上之證明，須於通常一般之
    人均不致有所懷疑，而得確信其為真實之程度者，始得據為
    有罪之認定，倘其證明尚未達到此一程度，而有合理之懷疑
    存在而無從使事實審法院得有罪之確信時，即應由法院為諭
    知被告無罪之判決（最高法院76年台上字第4986號判例意旨
    參照）。又認定犯罪事實應依證據，為刑事訴訟法所明定，
    故被告否認犯罪事實所持之辯解，縱屬不能成立，仍非有積
    極證據足以證明其犯罪行為，不能遽為有罪之認定（最高法
    院30年上字第1831號判例意旨參照）。
三、本件公訴人認被告涉有前揭刑法第354 條之毀棄損壞物品之
    罪嫌，無非係以：證人靳同慈之具結證述、估價單1 紙
    、蒐證光碟1 片履勘筆錄、99年10月19日勘驗筆錄、
    相片34張附卷可稽，並以被告須牽「輕型」機車從騎樓穿
    越紅磚人行道（約2 公尺）才能撞擊告訴人停放在路邊之轎
    車，若有被告所辯牽車失控情事，紅磚人行道應能化解被告
    牽輕型機車從騎樓小斜坡下衝之力道（參偵卷第26、27頁）
    ，不致無法控制機車去衝撞被告之轎車，與被告係手臂打直
    以機車衝撞告訴人之轎車接續3 次等情，足認被告接續來回
    3 次衝撞告訴人之轎車，其主觀上具有毀棄損壞之故意甚明
    ，為其論據。
四、惟訊據被告蘇秀枝堅詞否認有上述毀棄損壞物品之犯行，辯
    稱：我的機車停在騎樓，騎樓與告訴人停車處間有一斜坡，
    我當天照胃鏡，整天沒吃東西，所以手沒力氣，牽車時，機
    車沿斜坡滑下去，撞到告訴人的車子，我不是故意的，且告
    訴人汽車刮痕不是我造成云云。經查：
（一）告訴人所有之車號PO-9905 號自用小客車（下稱告訴人汽
      車），於99年3 月23日16時43分許，停放於高雄市楠梓區
      1052之1 號被告住處前方道路旁之停車格，適有被告欲外
      出，而牽其停放在其住處騎樓內之車號YZI-123 號輕型機
      車，於牽機車途中，機車前車頭撞擊告訴人上開汽車之右
      前部位等情，為被告所不否認，並經告訴人即證人靳同慈
      證述明確，且有現場監視錄影光碟翻拍照片共33幅、車號
      PO-9905 號自用小客車行汽車行車執照在卷可參（簡字卷
      39-55 頁、警卷14頁），並經本院勘驗現場監視錄影光碟
      畫面明確（見本院卷第34-35 頁）。
（二）按刑法第354 條普通毀損罪，主觀上需以具有故意為要件
      ，倘行為非出於故意，則不構成該罪。本院勘驗現場監視
      錄影光碟（錄影光碟共兩片，均係由道路另一端照向現場
      ）之結果及翻拍現場監視光碟照片33張（業經編號為1 至
      33 ， 見原審簡字卷39-55 頁）顯示：被告蘇秀枝牽停放
      在騎樓，車頭向畫面上方（朝騎樓）的機車，告訴人之汽
      車車頭朝畫面左方，停放在機車正後方之馬路邊，此時汽
      車與機車呈垂直狀態。蘇秀枝由騎樓直接牽機車往機車左
      後方倒退，機車乃順勢（呈弧狀軌跡）往騎樓方向移動，
      車頭遂朝畫面下方（馬路），正向告訴人汽車車頭右前方
      處（見監視錄影翻拍照片編號18至19），機車往前撞到告
      訴人汽車右前處，被告係雙手握著機車車頭，於撞到汽車
      時肩膀有往後聳動，告訴人汽車因而晃動。嗣被告將機車
      往後拉回，拉回的動作是持續兩次，第一次拉回時，機車
      又稍向前靠近告訴人汽車，後機車又拉回一次，機車拉回
      後稍往前靠近告訴人汽車，後2 次機車往前靠近汽車時，
      機車是否有撞到汽車不明，但此2 次汽車均未晃動，之後
      機車繞過告訴人汽車車頭前方暫停，被告於告訴人汽車前
      方跨上機車，騎乘離開，有上開本院勘驗筆錄及翻拍現場
      監視光碟照片33張在卷可考。參以被告於99年3 月23日上
      午9 時許，確實有進行胃鏡檢查，有右昌聯合醫院99年3
      月23日檢查室報告單並胃鏡檢察照片在卷可參（見偵卷19
      頁），被告因胃鏡檢查前之禁食，及檢查後之不適，因而
      身體較為虛弱，尚合常情；再現場高雄市楠梓區1052之1
      號之騎樓有加高，而與人行道確有以水泥斜坡連接，人行
      道本身即有斜度（檢察事務官現場履勘報告所附照片編號
      4 至5 ），且人行道至道路接縫處亦有凹凸不平情形（檢
      察事務官現場履勘報告所附照片編號6 ），有檢察事務官
      於99年6 月1 日之現場履勘報告及所附現場騎樓至道路照
      片共9 張（編號1 至9 ，偵字卷20至27頁）可證。被告將
      停放在騎樓之機車（車頭朝騎樓），直接向機車左後方倒
      退方式，把車頭調整至朝道路，此時機車車頭朝向告訴人
      汽車右前車輪處，被告將車頭稍迴正向前，然因機車倒退
      動作係位在人行道與騎樓之水泥斜坡處，因此水泥斜坡及
      人行道斜坡角度，復被告身體較為虛弱，牽機車力道不足
      ，機車往前行時失控，方撞至告訴人汽車右前方（即告訴
      人汽車右前車燈附近），且被告於機車將撞擊告訴人汽車
      之時，更有出力拉住機車之行為，此觀被告有明顯將手臂
      打直，欲拉住機車之情形自明，雖檢察官認被告係刻意手
      臂打直以機車衝撞告訴人之轎車，然一般牽機車欲出力撞
      擊某物，手臂當出力彎曲後猛然伸直，身體緊繃前傾，方
      符合身體力學，然被告是兩手握住龍頭把手，手臂自然彎
      曲，僅在撞擊時手臂有打直情形，顯係在斜坡處欲拉住下
      滑機車之反應；又人行道磚塊鋪置雖有減緩衝力之作用，
      然以被告直接將原車頭朝騎樓之機車朝機車左後方倒退，
      使機車順依弧狀軌跡調整至機車車頭轉向道路之方式，本
      有因迴轉而生之慣性，加以被告上開動作係在騎樓與人行
      道之水泥斜坡進行，以斜坡下坡之角度，自有相當衝力，
      又該處人行道不過一個車身之寬度，且除騎樓至人行道之
      水泥斜坡有斜度，人行道本身亦復有相當斜度，被告完成
      上開調整動作後，機車約半個車身在人行道上，機車本距
      離告訴人汽車甚近，且機車車尾仍在水泥坡道上，機車係
      處於在傾斜狀態，以騎樓至人行道間水泥斜坡及人行道本
      身均有相當斜度之情形，因而人行道無法完全緩解衝力，
      亦合乎情理。綜合上開事證，堪認被告辯稱：因當日身體
      虛弱，因坡道衝力之故，機車下滑撞至告訴人汽車等語，
      當可採信，公訴人僅以被告手臂打直，且人行道可減緩衝
      力，即認被告係故意以機車衝撞毀損告訴人汽車，實屬速
      斷，難認有據。
（三）又被告於機車車頭撞擊至告訴人汽車右前車頭後，有2 次
      將機車往騎樓方向拉回之動作，然該處之人行道與道路交
      界地面凹凸不平，被告因而無法順利拉回機車，並因拉回
      力道遭地面阻礙之故，於無法拉回時，機車產生順勢稍往
      前（道路方向）之情形，尚屬合理，此由被告上開拉回後
      機車再稍往前（即道路方向）之距離甚微自明，蓋倘被告
      係故意再次衝撞告訴人汽車，理應將機車往騎樓方向拉回
      相當距離，以利製造更大之撞擊力道，再被告於第2 次拉
      回機車稍往前（道路方向）時，有再拉回動作，而順利將
      機車拉回，並即調整機車車頭往告訴人汽車車頭前，顯見
      被告應係要拉回機車而為上開動作，況且後2 次向騎樓方
      向拉回機車，機車再稍往前時，告訴人汽車並無晃動之情
      形，故而，亦無法以上開拉回機車稍有再往前之動作，認
      被告係基於毀損之故意接續用力衝撞告訴人汽車。
（四）告訴人聲明上訴狀另稱: 被告若手無力氣，連車都牽不住
      ，如何還能騎機車離去現場，足見其所辯不實在云云。惟
      查被告為女性、於案發時年齡已57歲，為一中老年人、身
      型嬌小瘦弱，機車之重量顯然多於其體重，其在斜坡處，
      因機車重力加速度往前滑動之故，而無充分之力氣全力控
      制機車往前滑行，亦屬合乎經驗、論理法則，而斜坡處移
      動機車，與被告之後於馬路平地上發動機車騎乘而去，所
      施用之力氣當有不同，2 者不可相提併論，是告訴人以其
      自身體能、健康狀況（男性、案發時年約48歲），主觀認
      知被告在斜坡處亦可和其一樣完全控制機車云云，要屬其
      個人意見，不足採信。
（五）再被告與告訴人雖為鄰居，但2 家素來相處不睦，互告案
      件頻仍，告訴人在其住處2 樓並裝設有多支監視器對著馬
      路（亦可照到被告前揭住所）全時錄影，有告訴人住家監
      視器照片可證（見本院卷第65頁），此並為被告所明知，
      則被告於案發時，既已知有多支監視器全時錄影，其又為
      一智慮正常之人，焉會愚笨至在明知正錄影之情形下，仍
      為前揭毀損行為，而致罹刑典，此益足證被告前揭辯解，
      應屬真實。
  綜上所述，堪認被告於上開時、地，牽機車時，雖有碰撞告訴
  人汽車右前處（右前車燈附近），然被告當日因身體不適，精
  神不濟，牽機車時，因斜坡上迴轉動作慣性，並水泥斜坡及人
  行道上角度關係，一時控制不住機車，致機車向前撞至告訴人
  汽車，並因地面凹凸不平而無法順利拉回機車，實難認被告有
  何毀損故意（充其量被告僅有過失毀損之行為，而刑法並無處
  罰過失毀損之特別規定）。
五、綜上所述，被告之辯解堪可採信，公訴人所舉之證據，不足
    證明被告有故意毀損之犯行，此外，復查無其他積極證據足
    資認定被告確犯公訴人所指之毀損罪，被告犯罪尚屬不能證
    明（按若被告符合過失毀損之行為，其行為亦屬不罰）。
六、原審因而以不能證明被告犯毀損罪，而為被告無罪之諭知，
    核無違誤；檢察官循告訴人靳同慈具狀請求上訴意旨，猶執
    前詞，指摘原判決不當，為無理由，應予駁回。
據上論斷，應依刑事訴訟法第368條，判決如主文。
本案經檢察官高碧霞到庭執行職務。
中    華    民    國  100     年    12    月    28    日
                    刑事第六庭  審判長法  官  翁慶珍
                                      法  官  孫啟強
                                      法  官  石家禎
以上正本證明與原本無異。
不得上訴。
中    華    民    國   100    年    12    月    28    日
                                      書記官  黃月瞳